臺灣新竹地方法院民事判決　　　　　　　 95年度訴字第735號
原　　　告　台灣土地銀行股份有限公司
法定代理人　乙○○
訴訟代理人　丙○○
被　　　告　甲○○
　　　　　　　　　　　3樓
　　　　　　丁○○
上列當事人間請求返還消費借貸款事件，本院於民國九十六年一
月十六日言詞辯論終結，判決如下：
    主      文
被告甲○○應給付原告新臺幣伍拾捌萬捌仟捌佰元，及自民國九
十五年五月三日起至清償日止，按週年利率百分之二點七四計算
之利息，暨自民國九十五年六月四日起至清償日止，逾期六個月
以內者，按上開利率百分之十，超過六個月者，按上開利率百分
之二十計付違約金，如對其財產為強制執行無效果時，由被告丁
○○給付之。
被告甲○○應給付原告如附表所示之金額、利息及違約金。
訴訟費用百分之六十六由被告甲○○負擔；餘由被告連帶負擔。
    事實及理由
一、原告之聲明：如主文第一、二項所示。
二、事實摘要：
  (一)、原告部分：
    1.被告甲○○於民國九十三年十二月二十二日邀同被告丁○
      ○為保證人，向原告借款新臺幣（下同）六十八萬元，借
      款期間自九十四年一月三日起至一百零四年一月三日止，
      採三段計算利息：自九十四年一月三日起至九十五年一月
      二日止，按原告公告指數型房貸指標利率加百分之零點五
      七機動計算，自九十五年一月三日起至九十六年一月二日
      止，按原告公告指數型房貸指標利率加百分之零點七七機
      動計算，並自九十六年一月三日，按原告公告指數型房貸
      指標利率加百分之一點三七機動計算，嗣後隨原告公告指
      數型房貸指標利率調整而調整，並自調整日起按調整後之
      年利率計算，並約定自撥款日起，按月平均攤還本息，任
      何一宗債務不依約清償本金時，債務即視為全部到期，除
      按上開利率計算遲延利息外，逾期在六個月以內者，另按
      上開利率百分之十，逾期超過六個月之部分，則按上開利
      率百分之二十計算違約金。詎被告甲○○僅繳款至九十五
      年五月三日，嗣即未依約定繳納本息，則被告甲○○即已
      喪失分期清償之期限利益，應將借款一次清償，又被告丁
      ○○為本件債務之保證人，自應為被告甲○○之借款負保
      證之責，目前被告甲○○尚積欠原告上開借款本金五十八
      萬八千八百元迄未給付，為此依消費借貸及保證之法律關
      係提起本件訴訟。
    2.被告甲○○於八十三年六月八日及同年八月六日與訴外人
      行政院勞工委員會（下稱勞委會）簽訂契約及借據，向訴
      外人勞委會借款一百四十萬元，借款期間自八十三年八月
      六日起至一百零三年八月六日止共二十年，並約定前五年
      僅需付息，自第六年起按月平均攤還本金，利息按中華郵
      政股份有限公司二年期定期儲金利率加百分之零點五七五
      碼機動計息，並由政府補貼利差週年利率百分之二，上開
      借款被告甲○○倘未依約清償本金，即喪失期限利益，借
      款視為全部到期，應一次全數清償，並自遲延之日起至清
      償日止按上開利率計付遲延利息，及逾期六個月以內者，
      按上開利率百分之十，超過六個月部分，則按上開利率百
      分之二十計付違約金。嗣勞委會將上開借款債權於九十四
      年三月一日讓與原告，詎被告甲○○僅繳款至九十五年四
      月十六日，尚欠借款本金九十一萬五千八百元未為清償，
      屢經原告催討均未獲清償，為此爰依債權讓與之法律關係
      提起本件訴訟等語。
    3.被告甲○○於九十三年一月八日及九十三年七月三十日向
      原告申請信用卡，並簽訂「土銀購屋卡申請書」及「康鉑
      晶片卡申請書」，且經原告發卡在案，而依約定被告甲○
      ○得持用上開信用卡於原告之特約商店記帳消費及預借現
      金，但應依原告寄發之信用卡消費對帳單所定之方式及繳
      款截止日前繳款，並得選擇循環信用方式彈性付款，循環
      信用貸款利息則自各筆帳款結帳日起，以週年利率百分之
      九點九九計算至完全付清之日止；倘被告有遲延繳款或其
      他違約情事，原告得停止其循環信用，被告即喪失期限利
      益，應一次全數清償。且如逾期未付，亦應自各筆帳款結
      帳日起，按週年利率百分之九點九九計算遲延利息，及遲
      誤繳款期間者，按上開利率百分之十計算之違約金；又未
      能於規定期限內付清每月最低付款額，被告亦喪失期限利
      益，並就其全部應付帳款一次全數付清。詎被告甲○○依
      據前開約定，持用上開信用卡陸續簽帳消費、預借現金，
      至九十五年六月十八日止，共積欠原告消費款十四萬六千
      四百八十七元迄未依約繳付，依前述約定，被告甲○○業
      已喪失期限之利益，應一次繳清，惟屢經催討仍不獲清償
      ，為此爰依兩造信用卡契約及消費借貸之法律關係提起本
      件訴訟。
    4.被告甲○○於九十二年十月十九日與原告訂立現金卡融資
      契約書，約定以「春嬌志明現金卡」為工具循環使用。依
      兩造契約約定，被告甲○○得以其在原告開立之無摺存款
      帳戶內陸續辦理融資循環使用，融資方式係由被告持原告
      所核發之現金卡向原告各營業單位及參加自動化服務機器
      跨行共用系統之其他金融機構所設置自動化服務設備辦理
      取款、轉帳支領款項，並應按每次提領款項中向原告融資
      部分之金額繳付百分之一提領費，且計入已用融資額度。
      融資期限自九十二年十二月十八日起至九十三年十二月十
      八日止為期一年，期滿三十日前，如立約人不為反對續約
      之意思表示並經原告審核同意者，除願依原告當時核定之
      利率計息外，餘皆依同內容繼續延長一年，不另換約，其
      後每年屆期時亦同。融資額度為十五萬元，融資利息按週
      年利率百分之九點九九固定計息，若未依約定按期清償融
      資本息時，本金自到期日起，利息自繳息日起，逾期六個
      月以內者，按上開利率百分之十，超過六個月部分，按上
      開利率百分之二十加付違約金，且原告並得依契約第十一
      條第一項規定，主張被告喪失期限利益，全部債務視為到
      期並提前終止契約。詎被告甲○○自九十五年四月十九日
      繳納利息後，即未依約清償融資本息，尚欠本金七萬九千
      五百零六元，迭經原告催討仍置之不理，爰依消費借貸及
      兩造現金卡融資契約之法律關係提起本件訴訟。
  (二)、被告則均未於言詞辯論期日到場，亦未提出任何書狀作何
      聲明或陳述。
二、程序部分：
    本件被告均經合法通知，均未於言詞辯論期日到場，核無民
    事訴訟法第三百八十六條各款所列情形，爰依原告聲請，由
    其一造辯論而為判決。
三、本院之判斷：
  (一)、原告主張之事實，業據提出與其所述相符之勞工建構住宅
      貸款借據及契約書、行政院勞工委員會九十四年一月二十
      六日勞福一字第０九四０００四四七三號函、輔助勞工建
      構住宅貸款債權讓與契約書、住宅貸款契約、放款主檔明
      細查詢單、客戶往來明細查詢、土銀購屋卡申請書、康鉑
      晶片卡申請書、信用卡約定條款、信用卡正係系統賬單查
      詢、逾期未繳款月報表、持卡人交易查詢、現金卡申請書
      暨融資契約書、客戶歷史交易明細查詢各一份為證，而被
      告均經通知未到庭，亦未提出書狀為任何爭執，參諸原告
      提出之證據，自堪認原告之主張為真實。
  (二)、按稱消費借貸者，謂當事人一方移轉金錢或其他代替物之
      所有權於他方，而約定他方以種類、品質、數量相同之物
      返還之契約，民法四百七十四條第一項定有明文；又稱保
      證者，謂當事人約定一方於他方債務人不履行債務時，由
      其代負履行責任之契約，民法第七百三十九條亦有規定。
      另民法第二百七十二條規定，連帶債務之成立，需當事人
      有明示或法律有規定者為限。普通保證，保證人於債權人
      未就主債務人之財產強制執行而無效果前，對於債權人得
      拒絕清償，即學說上所謂檢索抗辯權，其性質為一種延期
      之抗辯，七十四年四月二十五日（七四）廳民一字第三０
      二號函可資參考。查本件被告甲○○與原告簽訂住宅貸款
      契約，向原告借款五十八萬八千八百元而未清償之事實，
      已如前述，被告丁○○為該筆借款之普通保證人，於原告
      對借款人即被告甲○○之財產為強制執行無效果時，被告
      丁○○需負清償之責。
  (三)、從而，原告本於保證、消費借貸及債權讓與之法律關係，
      訴請被告給付如主文第一、二項所示之金額、利息及違約
      金，即無不合，應予准許。
四、結論：本件原告之訴為有理由，依民事訴訟法第三百八十五
    條第一項前段、第八十五條第一項但書、第二項，判決如主
    文。
中　　華　　民　　國　　96　　年　　1　　月　　30　　日
                  民事第二庭    法　官　黃美盈
以上正本係照原本做成。
如對本判決上訴，須於判決送達後二十日內向本院提出上訴狀。
中　　華　　民　　國　　96　　年　　1　　月　　30　　日
                                書記官　鍾佩芳
附表：
┌─┬─────┬──────┬─────────────┬────────────────────────┐
│編│ 給付金額 │  計息本金  │     應 付 之 利 息       │       應 付 之 逾  期  違  約  金              │
│  │（新臺幣）│ （新臺幣） ├─────────┬───┼─────────┬──────────────┤
│號│          │            │     起 訖 日     │利 率 │     起 迄 日     │          利     率         │
├─┼─────┼──────┼─────────┼───┼─────────┼──────────────┤
│一│九十一萬五│ 九十一萬五 │自九十五年四月十六│週年利│自九十五年五月十七│逾期六個月以內者，按上開利率│
│  │千八百元  │ 千八百元   │日起至清償日止    │率百分│日起至清償日止    │百分之五，超過六個月者，按上│
│  │          │            │                  │之三點│                  │開利率百分之十計付違約金    │
│  │          │            │                  │六八  │                  │                            │
├─┼─────┼──────┼─────────┼───┼─────────┼──────────────┤
│二│十五萬一千│ 十四萬六千 │自九十五年八月三十│週年利│自九十五年八月三十│按上開利率百分之十計付違約金│
│  │九百五十四│ 四百八十七 │日起至清償日止    │率百分│日起至清償日止    │                            │
│  │元        │ 元         │                  │之九點│                  │                            │
│  │          │            │                  │九九  │                  │                            │
├─┼─────┼──────┼─────────┼───┼─────────┼──────────────┤
│三│八萬零七百│ 七萬九千五 │自九十五年六月二十│週年利│自九十五年七月二十│逾期六個月以內者，按上開利率│
│  │六十二元  │ 百零六元   │一日起至清償日止  │率百分│二日起至清償日止  │百分之十，超過六個月者，按上│
│  │          │            │                  │之八點│                  │開利率百分之二十計付違約金  │
│  │          │            │                  │八八  │                  │                            │
└─┴─────┴──────┴─────────┴───┴─────────┴──────────────┘
